臺灣雲林地方法院民事判決　九十二年度訴字第六０四號
　　原　　　告　未○○
　　訴訟代理人　許哲嘉律師
　　被　　　告　戊　○
　　　　　　　　癸○○
　　　　　　　　Ｉ○○
　　　　　　　　乙○○
　　　　　　　　Ａ○○
　　　　　　　　黃○○
　　　　　　　　Ｂ○○
　　　　　　　　宇○○
　　　　　　　　子○○
　　　　　　　　李傅秀
　　兼
　　共　　　同
　　訴訟代理人　Ｃ○○　　　　.
　　被　　　告　玄○○　　　　.
　　兼　右一人
　　訴訟代理人　宙○○　　　　.
　　　　　　　　Ｄ○○　　　　.
　　　　　　　　午○○　　　　住台北縣三重市○○○路一三二巷四二號
　　　　　　　　Ｅ○○　　　　住台北縣三重市○○○路七一巷二二號三樓
　　兼　右三人
　　共　　　同
　　訴訟代理人　Ｈ○○○　　　.
　　　　　　　　甲○○　　　　.
　　　　　　　　丁○○○　　　.
　　　　　　　　丙○○　　　　.
　　兼　右三人
　　共　　　同
　　訴訟代理人　Ｇ○　　　　　.
　　被　　　告　地○○　　　　住台北市○○區○○街四六巷六號七樓
　　兼　右一人
　　訴訟代理人　Ｆ○○　　　　.
　　被　　　告　丑○○　　　　.
　　　　　　　　辰○○　　　　.
　　　　　　　　Ｋ○○　　　　.
　　　　　　　　酉○○　　　　.
　　　　　　　　壬○○　　　　.
　　　　　　　　辛○○　　　　.
　　兼　右一人
　　訴訟代理人　庚○○　　　　.
　　被　　　告　戌○○　　　　.
　　　　　　　　亥○○　　　　.
　　　　　　　　Ｌ○○　　　　.
　　　　　　　　卯○○　　　　住台北市○○區○○街二五九巷九弄二號四樓
　　　　　　　　己○○　　　　.
　　右二人共同
　　訴訟代理人　Ｎ○○　　　　.
　　被　　　告　天○○　　　　.
　　　　　　　　申○○　　　　.
　　　　　　　　寅○○　　　　.
　　　　　　　　巳○○　　　　.
　　　　　　　　　　　　　　　.
　　　　　　　　Ｍ○○　　　　住台北縣三重市○○里○○鄰○○路六二巷一三號
　　　　　　　　Ｊ○○　　　　住台北縣蘆洲市○○街一０二號二樓
右當事人間請求分割共有物事件，經本院於中華民國九十三年七月二十八日言詞辯論
終結，判決如左：
    主　　　文
被告子○○、李傅秀、Ｃ○○、玄○○、宙○○、Ｄ○○、午○○、Ｅ○○、Ｈ○○○、甲○○、丁○○○、丙○○、Ｇ○應就坐落雲林縣元長鄉○○段六五三地號、
地目田、面積０．一０一六公頃，被繼承人傅李行所有權應有部分一九二分之一，辦
理繼承登記。
兩造共有前開土地其分割方法以雲林縣北港地政事務所民國九十三年一月三十日複丈
成果圖所示方法分割，即：
符號Ａ部分面積０．０一六九公頃分歸原告未○○取得。
符號Ｂ部分面積０．０三三九公頃分歸被告Ｌ○○取得。
符號Ｃ部分面積０．０四一三公頃分歸被告傳春生、Ｆ○○、Ｉ○○、乙○○、傳祈
州、Ａ○○、黃○○、Ｂ○○、丑○○、辰○○、壬○○、辛○○、庚○○、Ｍ○○
、Ｊ○○、戌○○、亥○○、宙○○、玄○○、卯○○、己○○、天○○、申○○、
子○○、李傅秀、Ｃ○○、Ｄ○○、午○○、Ｅ○○、Ｈ○○○、甲○○、丁○○○、丙○○、Ｇ○共同取得，並按被告傳春生、Ｆ○○應有部分各一六八四八分之八
六四；被告Ｉ○○、乙○○、傳祈州應有部分各一六八四八分之一七二八；被告Ａ○○、黃○○、Ｂ○○應有部分各一六八四八分之一一五二；被告丑○○、辰○○、Ｍ
○○、Ｊ○○應有部分各一六八四八分之二八八；被告壬○○、辛○○、庚○○、戌
○○、亥○○應有部分各一六八四八分之五七六；被告宙○○、玄○○應有部分各一
六八四八分之七五六；被告卯○○、己○○、天○○應有部分各一六八四八分之一九
二；被告申○○應有部分一六八四八分之一四四；被告子○○、李傅秀、Ｃ○○、
玄○○、宙○○、Ｄ○○、午○○、Ｅ○○、Ｈ○○○、甲○○、丁○○○、丙○○
、Ｇ○應有部分一六八四八分之二一六比例保持共有，其中被告子○○、李傅秀、
Ｃ○○、玄○○、宙○○、Ｄ○○、午○○、Ｅ○○、Ｈ○○○、甲○○、丁○○○
、丙○○、Ｇ○所共同取得上開應有部分一０五三分之十三．五部分，並應保持公同
共有。
符號Ｄ、Ｅ、Ｆ、Ｇ部分面積各０．００二一公頃分別分歸被告戊　○、癸○○、Ｋ
○○、酉○○取得。
符號Ｈ部分面積０．０００七公頃分歸被告寅○○取得。
符號Ｉ部分面積０．０００四公頃分歸被告巳○○取得。
訴訟費用由兩造按原應有部分比例負擔。
    事　　　實
甲、原告方面：
壹、聲明：如主文所示。
貳、陳述：
一、本件共有人中之傅李行已經死亡，其繼承人尚未辦理繼承登記，爰訴請傅李行之
    繼承人即被告子○○、李傅秀、Ｃ○○、玄○○、宙○○、Ｄ○○、午○○、
    Ｅ○○、Ｈ○○○、甲○○、丁○○○、丙○○、Ｇ○辦理繼承登記。
二、坐落雲林縣元長鄉○○段六五三地號、地目田、面積０．一０一六公頃土地（下
    稱系爭土地）為兩造所共有，應有部分各如附圖應有部分比例欄所示，因系爭土
    地迄今仍保持共有，致土地均無法充分利用，而兩造間並未定有不能分割之期限
    ，亦無因物之使用目的，不能分割之情形，為充份利用各共有人土地，爰依民法
    第八百二十三條第一項規定訴請裁判分割，請依雲林縣北港地政事務所民國九十
    三年一月三十日之複丈成果圖所示方法分割。
、證據：提出土地登記簿謄本三份、繼承系統表二份、戶籍謄本八十六份、同意書
　　乙份為證。
乙、被告方面：
壹、被告戊　○、癸○○、Ｉ○○、乙○○、Ａ○○、黃○○、Ｂ○○、宇○○、子
    ○○、李傅秀、Ｃ○○、玄○○、宙○○、Ｄ○○、午○○、Ｅ○○、Ｈ○○○、甲○○、丁○○○、丙○○、Ｇ○、地○○、Ｆ○○、丑○○、辰○○、Ｋ
    ○○、酉○○、壬○○、辛○○、庚○○、戌○○、亥○○、卯○○、己○○、
　　天○○、申○○、寅○○、巳○○、Ｍ○○、Ｊ○○未於言詞辯論期日到場，亦
　　未提出任何書狀，作何聲明或陳述。
貳、被告Ｌ○○未於最後言詞辯論期日到場，惟據其以前到場所為之聲明、陳述如下
    ：
一、聲明：同意原告之分割方案。
二、陳述：不願與系爭土地之共有人再保持共有。
丙、本院依職權勘驗系爭土地，並囑託雲林縣北港地政事務所繪製土地複丈成果圖。
　　理　　　由
一、被告均未於言詞辯論期日到場，核無民事訴訟法第三百八十六條各款所列情形，
    爰依原告之聲請，由其一造辯論而為判決。
二、原告主張系爭土地為兩造所共有，應有部分各如附圖應有部分比例欄所示，原告
    欲分割系爭土地以便利土地之利用，然系爭土地共有人之一傅李行已於七十二年
    十二月三十一日死亡，而其繼承人即被告子○○、李傅秀、Ｃ○○、玄○○、
    宙○○、Ｄ○○、午○○、Ｅ○○、Ｈ○○○、甲○○、丁○○○、丙○○、Ｇ
    ○，尚未辦理繼承登記，為此上開繼承人即被告子○○、李傅秀、Ｃ○○、玄
    ○○、宙○○、Ｄ○○、午○○、Ｅ○○、Ｈ○○○、甲○○、丁○○○、丙○○、Ｇ○，應就系爭土地被繼承人傅李行應有部分一九二分之一辦理繼承登記後
    ，以利分割。又系爭土地之共有人間並無不分割之特約，亦無因物之使用目的不
    能分割之情形，惟無法達成協議分割等情，業據原告提出土地登記簿謄本、繼承
    系統表、戶籍謄本為證，核屬相符，並經本院現場履勘明確，製有勘驗筆錄在卷
    可稽，再徵之系爭土地共有人除被告Ｌ○○外，其餘被告迭經本院傳喚，均未到
    庭主張其等權利，亦未就分割之方法有所主張，顯已無法協議分割以觀，足認兩
    造無法達成協議分割，是原告以兩造不能達成分割協議，訴請被告子○○、李傅
    秀、Ｃ○○、玄○○、宙○○、Ｄ○○、午○○、Ｅ○○、Ｈ○○○、甲○○
    、丁○○○、丙○○、Ｇ○辦理繼承登記，與裁判分割，自屬有據，應予准許。
三、按裁判上定共有物之分割分法，法院有審酌共有物各種情形，顧及共有人全體利
    益而自由裁量之權，不受任何當事人主張之拘束，最高法院著有二十九年上字第
    一七九二號、四十九年臺上字第二五六九號判例可資參照。查系爭土地形狀呈東
    西向長方形狀，面積為０．一０一六公頃，東、西向分別鄰五米、十米道路對外
    交通，現種植旱作農作等情，業經本院會同雲林縣北港地政事務所勘驗現場明確
    ，並製有勘驗筆錄在卷可憑。本院審酌原告所主張之九十三年一月三十日複丈成
    果圖所示方法分割，係依兩造現使用區域為分割原則，變動較小，亦無他人互相
    配合之牽制，影響較小，且分割後兩造取得之土地均屬方正，各共有人間均便於
    利用，並均臨道路對外交通，均屬出入方便，有利系爭土地之經濟利用，故認依
    原告主張之分割方案即雲林縣北港地政事務所九十三年一月三十日之複丈成果圖
    所示方法分割對兩造較公平、合理，且符合土地整體之利用價值並兼及兩造間共
    有價值平等均衡原則，乃判決如主文第二項所示。
四、本件係因分割共有物而涉訟，由敗訴之當事人負擔訴訟費用顯失公平，故由勝訴
    之原告亦負擔一部分訴訟費用，併此敘明。
五、據上論結，原告之訴為有理由，依民事訴訟法第三百八十五條第一項前段、第七
    十八條、第八十條之一、第八十五條第一項但書，判決如主文。
中　　　華　　　民　　　國　　九十三　　年　　  八　 　月　　  十一　　 日
                              臺灣雲林地方法院民事庭
~B法　　　官　趙思芸
右為正本係照原本作成。
如對本判決上訴，須於判決送達後廿日內向本院提出上訴狀。
中　　　華　　　民　　　國　　九十三　　年　　  八　 　月　　  十一　　 日
~B法院書記官　沈瑞芳
